最高法院刑事判決　　　　　　九十四年度台上字第六八九二號
　　上　訴　人　台灣高等法院台中分院檢察署檢察官
　　上　訴　人
　　即　被　告　乙○○
　　　　　　　　　　　　15樓.
　　　　　　　　　　　　（另案在台灣台中戒治所戒治中）
　　選任辯護人　劉思顯律師
　　被　　　告　甲○○
　　　　　　　　　　　　（另案在台灣台中監獄執行中）
上列上訴人等因被告等違反毒品危害防制條例案件，不服台灣高
等法院台中分院中華民國九十四年九月八日第二審更審判決（九
十四年度上重更(一)字第二三號，起訴案號：台灣台中地方法院檢
察署九十二年度偵字第二二０五一號），提起上訴，本院判決如
下：
    主  文
原判決撤銷，發回台灣高等法院台中分院。
    理  由
本件原判決認定上訴人即被告乙○○（被訴連續幫助製造第二級
毒品及未經許可，持有可發射子彈具有殺傷力之改造手槍部分，
業經第一審判刑確定）於民國九十二年八月、九月初起基於販賣
第一級毒品海洛因以營利之犯意，以不詳方式取得第一級毒品海
洛因磚，先存放在乙○○高雄縣大社鄉○○路四０五號居所，乙
○○另以研磨器研磨海洛因磚成粉狀，混入糖類等添加物後，以
降低純度，再以模具等工具重新壓製成海洛因磚，之後對外向不
特定需求者招徠購買第一級毒品海洛因。若有買主向乙○○表示
欲購買整塊海洛因磚，俟買主以現金方式付款後，由乙○○親自
交付第一級毒品海洛因予買主，每次售價新台幣（下同）八十萬
元，次數計三次。嗣於九十二年十一月九日十八時三十分許，由
台灣台中地方法院檢察署檢察官指揮台中縣警察局霧峰分局、東
勢分局、清水分局、行政院海岸巡防署海洋巡防總局偵防查緝隊
、行政院海岸巡防署海洋巡防總局二十二大隊，持搜索票在高雄
縣大社鄉○○路四０五號乙○○住處實施搜索，當場查獲乙○○
所有欲供販賣之第一級毒品海洛因十二包（合計淨重338.46公克
，空包裝重23.71公克，純度百分之57.24，純質淨重193.73公克
）、及供販賣第一級毒品用之研磨機一台、電子磅秤二台、海洛
因磚模具二袋等情。因而撤銷第一審關於乙○○販賣第一級毒品
部分之判決，改判仍論處其連續販賣第一級毒品罪刑。並明公
訴意旨另略以：乙○○與被告甲○○、陳進松、李榮耀共同自九
十年十二月間起至九十二年九月初止，連續多次共同由陳進松以
不詳方式自境外走私運輸第一級毒品海洛因磚入境，且乙○○除
上開論罪科刑之三次販賣第一級毒品犯行外，又與甲○○、陳進
松、李榮耀復共同自九十年十二月間起至九十二年九月初止，連
續多次販賣第一級毒品海洛因，因認乙○○另涉有毒品危害防制
條例第四條第一項運輸、販賣第一級毒品罪及懲治走私條例第二
條第一項私運管制物品進口罪嫌。經審理結果，認乙○○此部分
之犯行不能證明，因公訴意旨認與前開論罪科刑部分，有裁判上
一罪之關係，而不另為無罪之諭知。又以公訴意旨另略以：被告
甲○○（幫助製造第二級毒品部分，業經原審法院上訴審判刑確
定）與乙○○、陳進松、李榮耀共同基於販賣第一級毒品海洛因
以營利之概括犯意聯絡，自九十年十二月間起至九十二年九月初
止，連續多次共同由陳進松以不詳方式自境外走私運輸第一級毒
品海洛因磚入境，分別交由乙○○、李榮耀對不特定之人大批販
賣，或經李榮耀轉交乙○○大批販賣，其方式為：陳進松或李榮
耀先將乙○○欲販賣之第一級毒品海洛因磚，存放在乙○○高雄
縣大社鄉○○路四０五號及其餘不詳地址之住居所，乙○○另以
研磨器研磨海洛因磚成粉狀，混入糖類等添加物後，以降低純度
，再以模具等工具重新壓製成海洛因磚，之後對外向不特定需求
者招徠購買第一級毒品海洛因。若有買主向乙○○表示欲購買整
塊海洛因磚，俟買主以現金方式交付乙○○後，乙○○乃親自交
付第一級毒品，每次對價八十萬元至一百萬元不等，甲○○明知
乙○○所販賣之物為海洛因，或依乙○○指示之地點，將所得款
交付予陳進松後，每次抽取二萬元至三萬元等情，因認甲○○涉
犯毒品危害防制條例第四條第一項販賣、運輸第一級毒品及懲治
走私條例第二條第一項私運管制物品進口等罪嫌。經審理結果，
認甲○○被訴之犯罪均不能證明，因而撤銷第一審關於論處甲○
○共同連續販賣第一級毒品（累犯）罪刑部分之判決，改判諭知
其被訴販賣第一級毒品部分無罪，固非無見。
惟查：(一)、證人曾參龍於檢察官偵查時證稱：「（問：高雄縣大
社鄉○○路四０五號是誰的房子？）是我的。我將該址二樓租給
乙○○及高美玲，當初是甲○○向我租的」等語（台灣台中地方
法院檢察署九十二年度偵字第二二０五一號偵查卷第一三九頁）
。甲○○於第一審審理時亦稱：「（問：乙○○何時搬到大社路
四０五號居住？）九十二年十月左右。這裡是曾參龍的家。他搬
到這裡是我介紹的。」、「（問：曾參龍與乙○○認識多久？）
他們本來不認識，我在九十二年十月份左右介紹乙○○去承租曾
參龍的房子……」（第一審卷(二)第六十、九十三、九十四頁）。
如果無訛，乙○○係於九十二年十月間搬入前址租屋處，原判決
卻認定乙○○於九十二年八月、九月初起基於販賣第一級毒品海
洛因以營利之犯意，以不詳方式取得第一級毒品海洛因磚，先存
放在乙○○高雄縣大社鄉○○路四０五號居所一節，即與卷內資
料不符，原判決未明其憑以認定之證據，有理由不備之可議。
(二)、有罪判決書認定記載之事實，為判斷其適用法令當否之準據
，法院應將依職權認定與論罪科刑有關之事實，翔實記載，然後
於理由內逐一說明其憑以認定之證據，並使事實認定與理由說明
，互相適合，方為合法。倘若事實認定與理由說明，不相一致，
或事實或理由之記載，前後齟齬，按諸刑事訴訟法第三百七十九
條第十四款後段規定，均屬判決理由矛盾之當然違背法令。原判
決事實欄認定記載乙○○於九十二年八月、九月初起，開始販賣
第一級毒品海洛因等情。在犯罪時間之認定，核與理由壹、二之
(一)謂乙○○販賣第一級毒品海洛因之時間為九十二年八月間起至
九月初止云云之說明有不盡相符之矛盾。(三)、原判決事實欄認定
記載當場查扣乙○○所有欲供販賣之第一級毒品海洛因十二包，
合計淨重338.46公克，空包裝重23.71公克，純度百分之57.24，
純質淨重193.73公克，及供販賣第一級毒品用之研磨機一台、電
子磅秤二台、海洛因磚模具二袋等情。理由三並說明前開查扣之
第一級毒品海洛因，應依毒品危害防制條例第十八條第一項規定
沒收銷燬之；查扣之研磨機一台、電子磅秤二台係供販賣毒品所
用之物，應依毒品危害防制條例第十九條第一項規定宣告沒收等
語。核與原判決主文第二項僅諭知第一級毒品海洛因拾貳包，合
計淨重捌點肆陸公克，純度百分之伍拾柒點貳肆，純質淨重
壹點柒公克均沒收，而對扣案之研磨機一台、電子磅秤二台
未為沒收之宣告不相一致，亦有事實認定及理由說明與主文宣示
有不相適合之矛盾。(四)、第一審判決論處乙○○共同連續販賣第
一級毒品、連續幫助製造第二級毒品、未經許可，持有可發射子
彈具有殺傷力之改造手槍計三罪刑，乙○○上訴第二審後，分別
於九十三年九月十四日、同年十一月十六日撤回未經許可，持有
可發射子彈具有殺傷力之改造手槍及連續幫助製造第二級毒品部
分之上訴，該二部分業已確定，原審應僅對乙○○販賣第一級毒
品上訴部分審判，卻將第一審關於乙○○部分（含已確定之非法
持有具有殺傷力之改造手槍及幫助製造第二級毒品部分）全部撤
銷，判決主文之記載亦有可議。(五)、原判決事實欄認定記載乙○
○僅販賣整塊之第一級海洛因磚三次，其他被訴販賣第一級毒品
部分犯罪不能證明，並認定當場查扣乙○○所有欲供販賣之第一
級毒品海洛因十二包，理由壹、二之(一)亦為相同之說明（原判決
第二頁第十一至十三行、第四頁第五、六行），然理由壹、之三
卻謂查扣之第一級毒品海洛因十二包，係乙○○先前販賣後剩下
之毒品云云（原判決第十八至二十一行）。不僅理由之說明前後
齟齬，且與事實認定不盡一致，難謂無理由矛盾之違法。茍扣案
之十二包海洛因係乙○○所有欲供販賣用，則其持有該十二包海
洛因是否基於營利之意圖而販入？若然，其販入包裝之海洛因時
販賣罪即已成立，原判決卻認除前開三次販賣海洛因磚外，不能
證明乙○○尚有其他販賣海洛因之犯行，非無可議。若扣案之十
二包海洛因，係先前販賣後剩下之毒品，是否指先前已有販賣包
裝海洛因之情形？若然，何以原判決又認除前述三次販賣海洛因
磚外，不成立販賣罪？再乙○○如另有販賣包裝海洛因之事實，
則乙○○前稱伊有時會叫甲○○幫伊送海洛因，會給甲○○五千
元之介紹費等語；甲○○之前供稱伊知道乙○○販賣海洛因，都
是乙○○向上手連絡買貨（指海洛因）之事，才叫伊去拿貨……
乙○○每次會拿二至三千元給伊……伊有時會依乙○○指示直接
交貨予客戶，此種方式前後至少有十次，伊接觸之客戶用量都不
大，大多為一小包等語之陳述，能否謂與事實不符，而全無可採
？以上疑竇攸關乙○○、甲○○有無共同販賣第一級毒品海洛因
之認定，而與公平正義之維護有關，原審未詳加調查釐清，遽為
乙○○、甲○○有利之認定，尚嫌速斷，其審理猶有未盡。檢察
官及乙○○上訴意旨分別指摘原判決關於乙○○、甲○○販賣第
一級毒品海洛因部分不當，均非無理由，應認仍有撤銷發回更審
之原因。至原判決對於乙○○不另為無罪之諭知部分，基於審判
不可分之原則，併予發回；甲○○被訴運輸第一級毒品及走私部
分，公訴意旨認與發回部分有裁判上一罪之關係，因本院認其間
有無裁判上一罪關係之事實與適用法令之當否不明，尚待事實審
調查釐清，此部分亦應併予發回，附此明。
據上論結，應依刑事訴訟法第三百九十七條、第四百零一條，判
決如主文。
中　　華　　民　　國　九十四　年　 十二 　月　　八　　日
                      最高法院刑事第十庭
                          審判長法官  陳　正　庸
                                法官  賴　忠　星
                                法官  王　居　財
                                法官  林　開　任
                                法官  林　立　華
      本件正本證明與原本無異
                                      書  記  官
中　　華　　民　　國　九十四　年　 十二 　月　二十一　日
                                                      Ｋ
